【裁判字號】    97,親,41
【裁判日期】    970702
【裁判案由】    否認子女
【裁判全文】
臺灣臺南地方法院家事判決                97年度親字第41號
原      告  甲○○
被      告  丙○○
兼上一  人
法定代理人  乙○○
上列當事人間請求確認親子關係不存在事件，經本院於民國97
年6月18日言詞辯論終結，判決如下：
    主      文
確認被告丙○○與被告乙○○間之親子關係不存在。
訴訟費用由被告負擔。
    事實及理由
一、原告起訴主張：被告丙○○為原告之子，其戶籍謄本上所載
    生父為被告乙○○，然被告丙○○實非原告自被告乙○○受
    胎所生，因被告丙○○於民國81年8月10日出生，而在84年
    間要讓小孩上學，因生父蘇興文不在，以至不實登記生父為
    被告乙○○，現擬讓丙○○認祖歸宗，而有確認生父關係之
    必要，為此提起本件訴訟，並聲明：如主文所示。
二、被告陳述：對於原告之主張無意見。
三、得心證之理由：
(一)按確認法律關係之訴，非原告有即受確認判決之法律上利益者
  ，不得提起之；確認證書真偽或為法律關係基礎事實存否之訴
  ，亦同。前項確認法律關係基礎事實存否之訴，以原告不能提
  起他訴訟者為限，民事訴訟法第247條第1項、第2項定有明文
  。查被告間之親子關係存在與否，為定其等有無扶養、繼承等
  法律關係之基礎事實，原告欲確定被告間是否存有親子關係，
  除提起確認之訴外，殊無他途，且所謂「確認判決之法律上利
  益」，係指因法律關係存否不明確，致一方在私法上之地位有
  受侵害之危險，而此項危險得以對於另一方之確認判決除去之
  而言。復按親子關係之存否，非但於當事人間之精神上有絕對
  利益存在，並因而衍生繼承及扶養等法律效果，是親子關係之
  存否，對父母子女而言自有即受確認判決之法律上利益，是就
  親子身分關係，得提起確認親子關係存在或不存在之訴（最高
  法院23年上字第3973號判例及62年度第三次民庭庭推總會決議
  可參），是原告以被告丙○○之生母之身分，提起本件訴訟，
  以確認被告間之親子身分關係，核與前開規定相符，應予准許
  。
(二) 查原告主張伊為被告丙○○之生母，而丙○○之戶籍謄本生
   父欄所載生父為被告乙○○等事實，業據提出戶籍謄本1份附
   卷供參，此一事實自堪採信。原告次主張被告丙○○與乙○
   ○間並無血緣關係一節，此亦據提出成大醫院婦產部優生保
   健科血緣鑑定報告書為憑，依該血緣鑑定報告就原告與被告
   丙○○、訴外人蘇興文所做血緣鑑定結果認定以：本系統所
   檢驗之DNA點位皆無法排除蘇興文與丙○○之血緣關係，其親
   子關係指數為88660.997039，親子關係概率值為99.998872%
   ，有國立成功大學醫學院附設醫院97年5月21日成附醫密字第
   0970008596號函所附血緣鑑定報告書在卷可按。而被告丙○
   ○、乙○○對於原告主張之事實，亦均不爭執，足證被告丙
   ○○確非被告乙○○之親生子，是原告之主張堪信為真實。
(三)綜上所述，被告丙○○與被告乙○○間並無親子血緣關係存在
  ，此與被告丙○○戶籍謄本上所記載不符，則原告主張係伊為
  使被告丙○○就學之必要，乃將丙○○生父登記為被告乙○○
  ，亦可採信，此種事實上血緣關係與戶籍謄本上所載不相符，
  而致身分不明確之情形，實有更正之必要，且此種身分關係不
  明確之不安狀態，得以提起本件確認之訴除去，從而，原告據
  以訴請確認被告丙○○、乙○○間之親子關係不存在，為有理
  由，應予准許。
四、據上論結，本件原告之訴為有理由，依民事訴訟法第78條、
    第85條第1項前段，判決如主文。
中    華    民    國    97    年    7     月    2     日
                  家事法庭法  官  林富郎
以上為正本係照原本作成。
如對本判決上訴，須於收受判決正本送達後20日內向本院提出上
訴狀。
中    華    民    國    97    年    7     月    2     日
                          書記官  劉毓如


司法院資訊處製作；財團法人民間司法改革基金會備份。
